最高法院刑事判決　　　　　　　九十四年度台上字第五六四號
　　上　訴　人　甲　○
　　　　　　　　　　　　（另案在台灣屏東監獄戒治中）
　　　　　　　　乙○○
　　　　　　　　　　　　19號.
　　　　　　　　　　　　（現另案在台灣台南監獄執行中）
上列上訴人等因偽造貨幣案件，不服台灣高等法院中華民國九十
三年九月十六日第二審更審判決（九十三年度上更(一)字第二九四
號，起訴案號：台灣桃園地方法院檢察署九十年度偵字第一四三
二九號），提起上訴，本院判決如下：
    主  文
上訴駁回。
    理  由
按刑事訴訟法第三百七十七條規定，上訴於第三審法院，非以判
決違背法令為理由，不得為之。是提起第三審上訴，應以原判決
違背法令為理由，係屬法定要件。且必須依據卷內資料為具體指
摘，並足據以辨認原判決已具備違背法令之形式，始屬相當。如
果上訴理由書狀並未依據卷內訴訟資料，具體指摘原判決不適用
何種法則或如何適用不當，或所指摘原判決違法情事，顯與法律
規定得為第三審上訴理由之違法情形，不相適合時，均應認其上
訴為違背法律上之程式，予以駁回。本件原判決撤銷第一審關於
上訴人等二人部分之科刑判決，改判仍論上訴人甲○以共同意圖
供行使之用而收集偽造之通用紙幣罪，判處有期徒刑肆年；論上
訴人乙○○以共同意圖供行使之用而收集偽造之通用紙幣，累犯
罪，判處有期徒刑肆年。並諭知扣案如原判決附表所示之偽造通
用紙幣均沒收。係依憑上訴人等二人均供承於上開時、地為警查
獲時，當場扣得如原判決附表所示之偽鈔不諱，同案被告陳俊源
於第一審訊問、審理時之供述，核與證人詹文偉（即查獲本案之
員警）於原審之證詞相符，並參酌扣案之偽造通用紙幣，且上開
扣案之偽造通用紙幣經第一審函請中央銀行發行局鑑定結果認：
「該批新版偽鈔均以彩色雷射輸出方式（含彩色影印）仿印，無
隱藏字及凹版印紋凸起效果，紙質與真鈔不同，壹仟元偽鈔之水
印以雷射輸出方式仿製，安全線以灰色墨在紙張背面仿造，另以
黏貼箔膜方式（含面額數字）仿正面五段裸露部分，無折光變色
效果，左下角面額數字，無折光變色反應；伍佰元偽鈔之水印以
灰色墨在紙張背面仿製，安全線以雷射輸出方式仿造，另以黏貼
箔膜方式（含面額數字）仿正面五段裸露部分，無折光變色效果
，左下角面額數字，無折光變色反應。該批舊版偽鈔均以彩色雷
射輸出方式（含彩色影印）仿印，紙質與真鈔不同，安全線以雷
射輸出方式仿製，無水印」，有中央銀行發行局民國九十一年十
月二十三日台央發字第０九一００五六九八七號函等證據資料，
而為論斷，已詳敘其所憑證據及認定之理由。而以上訴人甲○辯
稱：伊不認識陳俊源，當天是被告乙○○要到桃園找朋友，伊剛
好也要到桃園找伊弟弟劉和，所以就一起坐車到桃園，因為天還
沒有亮，所以就先一起坐計程車去找乙○○之朋友，到桃園縣立
游泳池前下車後，伊在旁邊小便，沒想到警察就來了；上訴人乙
○○所辯：伊原本預計在九十年九月一日要出國到大陸，伊在台
北的朋友要請伊喝酒，而鄰居李文健、郭冠德二人也要一起去，
所以九十年八月二十九日晚上，就一起坐李文健的車準備到台北
去一起喝酒，甲○在當晚約七、八時許，打電話給伊說要到桃園
去找朋友，所以四人才從台南一起坐車到桃園，抵桃園時，甲○
就一直打電話，由對方指示車子要怎麼開，結果到縣立游泳池對
面的７—１１便利商店停車後，甲○就叫伊一起下車走到游泳池
前面和陳俊源說話，後來甲○就叫伊去旁邊的廢棄輪胎內拿一包
東西，伊才伸手去拿，警察就來了，伊就把手上那包東西丟到草
叢裡各等語，均為飾卸之詞，不足採取，在理由內依憑卷證資料
，詳加指駁。並說明：（一）乙○○於原審前審審理時坦承當天
係前往拿取偽鈔不諱，同案被告陳俊源於第一審調查時亦供稱：
「……甲○就是綽號叫阿丁的人，是甲○說要買偽鈔，到現場時
，甲○並且說乙○○是金主」、「在現場甲○說乙○○是金主，
乙○○就點個頭」等語，足見乙○○於事前對於購買偽鈔，確已
知悉。且扣案千元券、五百元券均係通用之紙幣，上訴人等主觀
上明知偽鈔而收集如原判決附表一之紙幣，金額達二十七萬五千
元，足見其應係為供行使之用而收集偽造通用紙幣之不法意圖甚
明。（二）上訴人乙○○於警詢時供稱：伊和甲○下車後，甲○
便上前和陳俊源打招呼，接著二人便叫伊到旁邊去；嗣於第一審
調查時供謂：伊等走到游泳池前面，甲○就跟陳俊源說話，叫伊
到旁邊等各等語，與同案被告陳俊源於第一審調查時所供：我有
看到他們停車在對面的７—１１那邊，在電話中他們有說路不熟
，叫伊報路，他們下車之後就走到游泳池門口，伊自我介紹說是
阿源，被告甲○就說伊是阿丁云云相符，顯然上訴人甲○下車後
見到同案被告陳俊源，就和陳俊源打招呼並交談，應堪採信。上
訴人乙○○要購買偽鈔，甲○乃積極與陳俊源聯絡，並約定上開
交貨地點，則甲○、乙○○二人就上開收集偽鈔犯行間有犯意聯
絡及行為分擔，均為共同正犯。又上訴人乙○○當時已將偽鈔拿
在手上，見警察盤查始將偽鈔丟在旁邊之草叢裡，其收受偽鈔之
行為已經完成，難以其事後將偽鈔丟棄地上，而認其收受偽鈔之
行為尚未完成。（三）證人劉和於第一審調查時證稱：九十年八
月二十九、三十日這兩天甲○有打電話給伊說要來桃園，這中間
就沒有再打電話給伊了……八月二十九日當天甲○是打家裡的電
話（000000000）給伊云云，但據甲○使用之「000
0000000」門號之通聯紀錄顯示，九十年八月二十九日並
無與劉和所有之上開電話通聯之紀錄，只於同年月三十日六時五
十八分四十九秒，甲○在警局時，曾打證人劉和家裡00000
0000的電話，足見證人劉和之證述，係迴護上訴人甲○之詞
。而證人李文健、郭冠德雖均證謂：當天是要到台北找朋友喝酒
云云，惟眾人是否相約至台北及甲○有無到桃園找其弟劉和，與
本案並無重要關連性。（四）原審於審判期日詰問證人王俊彬，
王俊彬堅決否認曾在九十年八月叫乙○○去找陳俊源買偽鈔。上
訴人乙○○之此部分供詞，並無其他佐證，又其與王俊彬雖曾因
共同偽造幣券而被法院判刑確定，惟此項前科紀錄與本案之犯罪
行為間，並無必然關連性，尚乏證據足資認定王俊彬為本案共犯
。（五）同案被告陳俊源就匯款事項，於警、偵訊及第一審之供
述前後不一，究何者之陳述為真，第一審雖向桃園市中路郵局調
閱上開匯款單，因已歸檔無法調閱，致無從確認陳俊源在中路郵
局匯款，且第一審曾向郵政儲金匯業局查詢「陳茂林」在郵局帳
戶之匯款資料，因無「陳茂林」之詳細年籍資料，且同名同姓者
達一０九人，致無法確認何者為其所匯款之人，是應以同案被告
陳俊源於第一審審理時供稱：事實上是匯款四萬元給「阿林」，
「阿林」即是「陳茂林」……打算以六萬元將該偽鈔出售，較為
可採。至上訴人甲○、乙○○身上雖未扣得購買偽鈔之款項，然
其既係基於行使之用，於其收集偽鈔時，犯罪行為業已成立，尚
難僅以未當場查扣購買偽鈔之款項，即為上訴人等二人有利認定
之理由。從形式上觀察，原判決並無違法之情形存在。上訴人乙
○○上訴意旨略稱：（一）伊於原審法院審理時請求傳喚陳俊源
與王俊彬當庭對質，指證王俊彬是否為共犯，惟原審並未依法傳
喚，即有調查未盡及理由不備之情形。（二）原判決認王俊彬與
上訴人甲○不熟，但與王俊彬開庭時之供詞不符，原判決竟予採
信，即有違誤。（三）上訴人乙○○既係金主，為何身上未有現
金及可供買賣之價值物品，而警方未查獲任何之購買款項；且上
訴人乙○○之上開行為亦僅是看貨而未付款，陳俊源自始至終均
未收受款項，顯未交易完成或收受完成，應僅構成未遂犯；否則
如已完成收受行為，何以並無購買款項，顯有理由矛盾。況該紙
幣尚在包裝內仍未打開檢驗品質，本件僅屬預備階段，主觀上尚
未進入收受之實質程序，在未決定收受前看到警察就丟棄在草叢
內之情形，應屬未遂階段。（四）上訴人乙○○前所犯偽造貨幣
行為，亦有收集、交付等多重行為，應依高低度吸收關係，本件
自得免訴云云。惟查：（一）命證人對質與否，審理事實之法院
本有自由裁酌之職權，陳俊源於第一審訊問、審理時業已以同案
被告身分先後數次陳述明確，原審未再予以傳訊，並不違法。原
判決就不再傳訊陳俊源雖漏未說明其理由，稍有瑕疵，但於判決
主旨及全案情節顯無影響，依刑事訴訟法第三百八十條規定，尚
不得據為第三審上訴之合法理由。（二）原判決就王俊彬究與上
訴人甲○是否熟悉部分，雖誤載為王俊彬稱其與甲○不熟（見原
判決第八頁第二行），惟此顯係誤寫（證人王俊彬證稱：好像見
過甲○二次，但不是很熟─見原審更(一)卷第九十八頁），尚不影
響於全案情節與判決之本旨，非不得由原審以裁定更正，亦不得
遽指為違法而執以提起第三審上訴。（三）刑法上之連續犯，係
指基於概括之犯意，連續數行為，觸犯犯罪構成要件相同之罪名
者而言。而妨害國幣懲治條例第三條第一項之偽造幣券罪，係以
意圖供行使之用，偽造幣券為構成要件；刑法第一百九十六條第
一項之收集通用貨幣、紙幣、銀行券罪，則以意圖供行使之用而
收集通用貨幣、紙幣、銀行券為要件，二者固均須意圖供行使之
用，但一為「偽造」幣券，另一為「收集」通用貨幣、紙幣、銀
行券，就「偽造」與「收集」而言，其犯罪構成要件顯不相同，
此二罪自難論以連續犯。上訴人乙○○前所犯為偽造通用紙幣，
係觸犯妨害國幣懲治條例第三條第一項之罪，本案則係意圖供行
使之用，而收集偽造通用紙幣，係觸犯刑法第一百九十六條第一
項之罪，彼此間之基本犯罪事實不同，尚不得論以連續犯，且亦
無高低度吸收之關係，原判決之論罪，亦不得指為違法。（四）
刑法第一百九十六條第一項所謂意圖供行使之用而收集偽造銀行
券之罪，「祗以供行使之意思將偽券收集到手後，即屬既遂」，
至嗣後之行使與否，於其犯罪之成立無關。原判決認上訴人乙○
○當時已將偽鈔拿在手上，見警察盤查始將偽鈔丟在旁邊之草叢
裡，其收受偽鈔之行為已經完成，依上開說明，尚不得謂屬未遂
階段，亦不得遽指原判決之認定為違法。（五）刑事上販賣罪之
完成，與民事上買賣契約之成立，二者之概念尚有不同。在民事
上，買賣雙方就買賣標的物與價金等買賣要件之意思表示一致，
其買賣契約固已成立。然刑事上所謂賣出，應以標的物已否交付
為斷，苟標的物已交付，縱買賣價金尚未給付，仍應論以販賣既
遂罪；反之，如標的物尚未交付，縱行為人已收受價金，仍難謂
其販賣行為已屬完成。本件原判決認定：上訴人乙○○業已將偽
鈔拿在手上，其收受偽鈔之行為已經完成，揆諸前開說明，不論
買賣價金已否交付，均無礙其既遂犯之成立，自不容上訴人乙○
○任意指摘，執為適法之第三審上訴理由。該上訴人其餘上訴意
旨及上訴人甲○之上訴意旨，經核均係置原判決之明白論斷於不
顧，猶執已為原審指駁之陳詞爭辯，並就屬於事實審法院採證、
認事之職權行使，泛言指摘，而未依據卷內訴訟資料具體指明原
判決如何違背法令，自難認已符合法定之第三審上訴要件。其上
訴均違背法律上之程式，應予駁回。
據上論結，應依刑事訴訟法第三百九十五條前段，判決如主文。
中　　華　　民　　國　九十四　年　　一　　月　二十八  日
                      最高法院刑事第九庭
                          審判長法官  林　增　福
                                法官  邵　燕　玲
                                法官  張　清　埤
                                法官  陳　世　雄
                                法官  陳　朱　貴
      本件正本證明與原本無異
                                      書  記  官
中　　華　　民　　國　九十四　年　　二　　月　　四  　日
                                                      Ｃ
